臺北高等行政法院判決
　　　　　　　　　　　　　　　　　　 94年度簡字第00557號
原　　　告　甲○○
訴訟代理人　呂康德律師
被　　　告　勞工保險局
代　表　人　乙○（總經理）
訴訟代理人　丙○○
　　　　　　許恒彰
上列當事人間因勞保事件，原告不服行政院勞工委員會中華民國
93年8月6日勞訴字第0930019207號訴願決定，提起行政訴訟。本
院判決如下：
    主  文
原告之訴駁回。
訴訟費用由原告負擔。
　　事  實
緣原告係由台北縣成衣服飾整理加工業職業工會申報參加勞工保
險之被保險人，以因長期從事成衣服飾整理加工致罹患右腕隧道
症候群，向被告申請民國（下同）90年5月2日至91年12月10日期
間職業病傷病給付。前經被告以原告所患為職業病，惟91年3月
15日之前無任何相關資料，故以腕隧道症候群的診斷日即91年3
月15日為事故日，而以92年5月24日保給傷字第09260136470號函
核定自91年3月18日給付至同年12月10日止，扣除前已領取91年7
月至同年10月期間傷病給付，實發新台幣（下同）120,332元，
餘所請90年5月2日至91年3月17日期間傷病給付不予給付在案。
原告不服，訴經勞工保險監理委員會（下稱監理會）92年10月24
日（92）保監審字第2813號審議審定，以本案事實未臻翔實為由
，將原核定撤銷，責由被告查明後另為適法之處分。嗣被告重新
審查結果，於92年10月30日以保給傷字第09210292400號函核定
原告所請90年5月2日至91年3月17日期間傷病給付仍不予給付。
原告仍不服，向監理會申請審議，經該會以93年2月27日（92）
保監審字第4934號審議駁回。原告猶未甘服，提起訴願，遭決定
駁回，遂向本院提起行政訴訟。茲摘敘兩造訴辯意旨如次：
甲、原告起訴意旨略謂：
一、依勞工保險條例第34條、第36條及行政院勞工委員會89年6
    月9日（89）台勞保三字第0022720號函釋規定，本件應審究
    原告於90年12月6日至91年3月17日期間是否係因罹患腕隧道
    症候群，而被告應發給職業病補償費。被告係依其特約專科
    醫師審查之意見為據，惟該特約專科醫師提供之審查意見，
    顯與事實有所出入者，自不得專以該審查意見作為唯一判斷
    之標準。
二、罹患腕隧道症候群者，必然非於就診日始罹患此疾，此疾乃
    肇因於原告20、30年來天天手持剪刀裁剪布匹，有時為趕工
    更超時工作，直至88年2月間，原告用剪刀剪布時，右手突
    劇痛無力，當時曾求診於天德堂中醫綜合醫院，此後工作受
    嚴重影響，加以89年12月30日發生車禍，造成尾椎挫傷併尾
    椎骨折，及身體之肘、前臂、腕等多處挫傷，此次車禍致使
    腕隧道病症急劇惡化，終致無法工作，該次車禍至醫院就診
    ，醫院率皆以挫傷等症狀診治，對於原告所患腕隧道症候群
    僅以右手腫痛挫傷涵括，此或為主治醫師醫術不及於此。
三、原告基於手腕無法使力，確實無法工作，90年5月開始在家
    休養，多次求診於各醫院，尤於90年11月27日至91年1月1日
    曾先後18次至蘆洲中醫診所治療，此有該診所91年1月23日
    出具之診斷證明書及病歷表可稽，原告於該段期間前往診治
    ，其治療方面大多以理筋、熱敷、推拿、敷葯為主，時而針
    灸，此種治療方法絕非挫傷所能解釋。原告在蘆洲中醫診所
    治療一段時間，效果有效，乃於91年1月17日至3月16日止，
    共計30次前往祥暉中醫診所治療，亦有該診所91年3月18日
    出具之診斷證明書及所有各次診治之病歷表可稽，其症狀均
    為手指指掌關節疼、手指關節痛、手臂酸痛、上肢麻痠痛、
    肌肉疼痛，治療方法均為熱敷、理筋，此絕非為挫傷病症而
    為腕隧道症候群。而由於祥暉中醫診所醫治一段時間之後，
    恢復效果有限，原告乃於91年3月18日前往國立台灣大學醫
    學院附設醫院（下稱台大醫院）求診，經該院診斷為腕隧道
    症候群，此後診治，因被告准予依職業病補償，無待詞費。
四、原告於91年3月18日前往台大醫院求診時，醫院診斷為腕隧
    道症候群，可知此病症絕非自台大醫院求診日始病發。原告
    在此之前，於91年1月17日至3月16日多次因相同症狀前往祥
    暉中醫診所治療，依此時間先後推斷，原告所患亦為腕隧道
    症候群。若此推論無誤，則原告於90年11月27日至91年1月1
    日至蘆洲中醫診所治療之病症亦為相同病症，被告以91年3
    月15日之前無任何相關資料判斷是否為腕隧道症候群，否准
    原告自90年5月2日至91年3月17日所請職業病給付，其處分
    即屬違法。又本件原告係以不同傷病事故「右腕隧道症候群
    」向被告申請職業傷害傷病給付，基於同一期間不得重複請
    領傷病給付之規定，被告應核定原告90年12月6日至91年3月
    17日期間職業傷害傷病給付。
五、原告係無一定雇主之勞工，被告要求原告對於因傷病不能工
    作以致未能取得原有薪資之消極事實加以舉證，並不公平，
    被告如認原告尚能從事工作，應由被告舉證。原告在89年12
    月間曾因車禍導致尾椎挫傷併尾椎骨折，並經被告核付90年
    5月2日至同年12月5日期間之職業傷害傷病給付，然原告當
    時所受傷害未完全痊癒，嗣引發右腕腕隧道症候群，病痛經
    慢慢累積之後，導致無法從事工作，原告並同時以此兩種傷
    病接受治療，至於所患右腕腕隧道症候群究於何時開始發生
    ，因原告不具醫學專業背景，無法確定，就該病症僅能憑藉
    自身感覺加以描述，而醫師診斷之功力有別，是否能在原告
    就診時確實診斷出原告患有右腕腕隧道症候群，恐有疑義。
六、請撤銷訴願決定、審議審定及原處分，被告應核定原告90年
    12月6日至91年3月17日期間職業傷害傷病給付，訴訟費用由
    被告負擔。
乙、被告答辯意旨略謂：
一、原告平均日投保薪資為670元，本件所請90年12月6日起至91
    年3月17日止合計102日之職業傷害傷病給付，其中部分應按
    70%給付，部分應按50%給付，故本件訴訟標的金額合計未逾
    200,000元。
二、按「被保險人因執行職務而致傷害或職業病不能工作，以致
    未能取得原有薪資，正在治療中者，自不能工作之第4日起
    ，發給職業傷害補償費或職業病補償費。．．前項因執行職
    務而致傷病之審查準則，由中央主管機關定之。」、「職業
    傷害補償費及職業病補償費，均按被保險人平均月投保薪資
    70%發給，每半個月給付1次；如經過1年尚未痊癒者，其職
    業傷害或職業病補償費減為平均月投保薪資之半數，但以1
    年為限。」勞工保險條例第34條及第36條分別定有明文。次
    按「被保險人因執行職務而致傷病之審查，除法令另有規定
    外，依本準則辦理。」、「被保險人因執行職務而致傷害者
    ，為職業傷害。被保險人於勞工保險職業病種類表規定適用
    職業範圍從事工作，而罹患表列疾病者，為職業病。」勞工
    保險被保險人因執行職務而致傷病審查準則第2條及第3條亦
    分別定有明文。又按「依據勞工保險條例第34條規定，被保
    險人因執行職務而致傷害或職業病不能工作，以致未能取得
    原有薪資，正在治療中者，自不能工作之第4日起，發給職
    業傷害補償費或職業病補償費。所稱不能工作係指勞工於傷
    病醫療期間不能從事工作，經醫師診斷審定者．．」行政院
    勞工委員會89年6月9日（89）台勞保三字第0022720號函釋
    在案。
三、按腕隧道症候群之發生係因壓迫到腕部正中神經所致，以之
    作為傷病事故，應自醫師診斷之日起算，此有被告所屬特約
    專科醫師審查意見可稽。原告以其長期從事成衣服飾整理加
    工致罹患右腕隧道症候群，於92年4月16日檢附台大醫院91
    年11月23日出具之勞工保險傷病診斷書、天德堂中醫綜合醫
    院91年12月16日出具之勞工保險傷病診斷書及蘆洲中醫診所
    91年1月23日出具之診斷證明書，向被告申請90年5月2日至
    91年12月10日期間職業病傷病給付。案經被告調閱原告於台
    大醫院之病歷資料併同相關卷證送請專科醫師審查，其意見
    略以：「成衣裁剪的動作有可能引起腕道症候群，建議認定
    為職業病，並自91年3月18日給付至91年12月10日。前面部
    分不予給付乃因台大醫院就診及診斷之起始日為91年3月15
    日，之前並無任何相關資料。」是被告乃以92年5月24日保
    給傷字第09260136470號函核定所請應自91年3月18日給付至
    同年12月10日止計125,692元，扣除前已領取91年7月至同年
    10月期間所領取之普通傷病給付計5,360元，實發120,332元
    ，餘所請90年5月2日至91年3月17日期間應不予給付。
四、原告不服，檢具祥暉中醫診所及蘆洲中醫診所分別於92年7
    月10日及同年月9日出具之勞工保險傷病診斷書，向監理會
    申請審議，經該會以92年10月24日（92）保監審字第2813號
    審議，以被告迄今仍在查證相關資料中，原核定尚有斟酌之
    餘地為由，將原核定撤銷，由被告查明後另為適法之處分。
    嗣經被告再行調取原告於蘆洲中醫診所、祥暉中醫診所就診
    病歷資料，再次送請被告特約專科醫師審查，其意見載略：
    「丁女士所稱90年11月27日的『前天』騎車摔倒導致尾椎
    、肘、前臂、腕等擦傷，並由中醫師診治，90年5月2日至90
    年11月27日，這段期間並未涵蓋在內。丁女士的腕道症候
    群並非因所稱的事故引起，因為並非對腕部直接嚴重以及合
    理的傷害。此乃因長期工作累積所致，所認定的給付基準乃
    診斷之日，因疾病並無明確單一的發生日，乃漸進產生的。
    如果90年11月27日所稱之事故並非客觀所能證明的職業傷
    害，那90年11月27日至91年3月18日的『尾椎、肘、前臂、
    腕等挫傷』也不宜給付。」據此，被告乃以92年10月30日保
    給傷字第09210292400號函核定其所請傷病給付仍應自91年3
    月18日核付至同年12月10日止，餘所請90年5月2日至91年3
    月17日期間傷病給付仍不予核付，揆諸上開規定，並無不合
    ，並經審議審定及訴願決定維持在案。
五、參照行政院勞工委員會89年6月9日（89）台勞保三字第0022
    720號函釋規定，復按勞工保險給付案件審核常涉及專業醫
    理之判斷，並非被告一般承辦人員所能逕行認定，故被告於
    審核給付案件時，除以被保險人或受益人檢附之保險資料、
    診斷書等書面資料予以審核外，如有必要，亦須另外徵詢專
    科醫師意見或實地派員訪查瞭解實情等，故法令明文規定被
    告或監理會為審核保險給付或爭議事項，得調查有關之文件
    ，或另行指定醫院或醫師複檢、並得通知出具診斷書之醫院
    診所檢送必要之有關診療病歷等，即雖以專門醫師診斷證明
    為依據，在無法確定是否符合給付規定之前，尚須審酌相關
    病歷檢查報告、訪查報告及特約專科醫師提供之專業意見等
    以為審核之依據，然最終審查之核定權仍在被告。
六、本件原告傷病給付申請案前經被告調閱原告於台大醫院之診
    斷病歷，復調取原告於蘆洲中醫診所、祥暉中醫診所就診病
    歷資料兩次送請被告專科醫師審查，皆認定原告之腕道症候
    群應自91年3月18日給付至同年12月10日止。嗣經監理會特
    約醫師審查，其意見略以：「腕隧道症候群，嚴重到無法工
    作，應是非常嚴重才有可能，大部分是麻木不適，部分合併
    大拇指肌肉局限性（萎縮）。但此個案之神經傳導及肌電圖
    並不是很嚴重，理論上休息幾個月就可以改善症狀，若真如
    病人所謂長時間無法工作，老早就症狀改善，此先前之給付
    應已足夠。．．」。縱原告確於90年11月27日至91年1月1日
    前往蘆洲中醫診所就診、91年1月17日至3月16日多次前往祥
    暉中醫診所治療，惟參照蘆洲中醫診所之病歷表記載：初診
    日期為90年11月27日，病史「前天騎車摔倒」，主訴「尾椎
    挫傷、手無力、手腫緊、肘挫傷」等；而祥暉中醫診所之病
    歷則記載「腕及手挫傷」，要難即認定係腕道症候群之症狀
    。且原告並無提出任何積極證據以資證明其於90年5月2日至
    91 年3月17日期間係因該病症而無法從事工作。
七、再者，本案經被告再行將全案送專科醫師提供醫理見解如次
    ：「腕道症道群（以下簡稱CTS）乃上肢之正中神經在行
    經手腕之時遭受壓迫，導致肌肉無力，感覺缺損等神經方面
    的症狀。壓迫的原因通常為神經周圍之韌帶增厚緊縮壓迫
    所致。導致韌帶增厚的原因很多，包括腕部重複性的動作，
    局部振動、內在疾病或不明原因等。此外，某些內在疾病會
    引起正中神經周圍組織腫脹，也可導致CTS（詳見附件）。
    急性傷害也可能導致CTS，但是通常需要直接，開放性的
    傷害，如割傷，直接傷及正中神經才有可能。一般的銼挫傷
    ，也就是非開放性傷害導致CTS的機會很少。從－可
    知CTS乃十分明確的神經壓迫疾病，在臨床上十分普遍。在
    挫傷方面：西醫所謂的鈍挫傷（confusion），乃指非尖銳
    、穿剌性的鈍力衝擊而造成的傷害，例如大腿撞擊牆壁而腫
    痛，但並無傷口。挫傷是一種很廣泛的名詞，並不限定部位
    。挫傷和CTS是截然不同的病症。如前所述，挫傷引起CTS的
    機會很小，不像穿刺性傷害。至於中醫之挫傷則意義似乎
    更為廣泛而模糊，舉凡跌倒、扭到、撞到．．皆可以挫傷涵
    蓋。CTS可以從臨床（神經學）檢查和神經電氣檢查來證
    實，而挫傷基本上乃臨床上之判斷，並不需要特殊之檢查。
    CTS之症狀為特定部位（手指）的麻痛、無力，與挫傷之
    症狀十分不同，原告因挫傷而就醫應不會與CTS混為一談。
    」。
八、承上所述，參照原告所檢據蘆洲中醫診所之就醫資料，原告
    於90年11月27日初診時主訴其於前天騎車跌倒，病名為肘及
    前臂挫傷、腕及手挫傷，則其所主張應核付職業傷病期間日
    即90年12月6日至91年1月1日期間於該院就醫資料，要難即
    認定係腕隧道症候症狀而就醫。原告復接續於91（被告載為
    92）年1月17日於祥暉中醫診所之就醫，其於91年1月17日至
    同年3月15日之就醫紀錄記載病名為：腕及手挫傷。依上開
    被告專科醫師之醫理意見，中醫之挫傷係指跌倒、扭到、撞
    到等皆以挫傷表示，而腕隧道症候症狀為特定部位（手指）
    的麻痛、無力，與挫傷之症狀十分不同，原告因挫傷而就醫
    應不會與腕隧道症候症狀混為一談。甚者，勞工保險職業傷
    病給付須經專科醫師診斷確定與工作有關方得請領給付，依
    上開兩家中醫診所之就醫資料，無法證明原告於90年12月6
    日至91年3月17日期間即係因腕隧道症候群症狀而就醫，且
    原告亦無法舉證其因該病症而無法從事工作，故被告否准該
    段期間職業傷害傷病給付，於法並無不合。
九、此外，原告另案以89年12月30日因取樣品返家途中被汽車撞
    傷尾椎，申請職業傷害傷病給付，經被告核付90年1月2日至
    同年12月5日期間職業傷害傷病給付在案，則原告於該段將
    近1年期間既因取樣返家途中之車禍事故而不能從事工作，
    未能取得原有薪資，經被告核給職業傷害傷病給付在案，復
    主張自90年5月2日起因腕道症候急遽惡化終致無法從事工作
    云云，顯屬矛盾。
十、請駁回原告之訴，訴訟費用由原告負擔。
　　理  由
一、按「被保險人因執行職務而致傷害或職業病不能工作，以致
    未能取得原有薪資，正在治療中者，自不能工作之第4日起
    ，發給職業傷害補償費或職業病補償費。．．前項因執行職
    務而致傷病之審查準則，由中央主管機關定之。」、「職業
    傷害補償費及職業病補償費，均按被保險人平均月投保薪資
    70%發給，每半個月給付1次；如經過1年尚未痊癒者，其職
    業傷害或職業病補償費減為平均月投保薪資之半數，但以1
    年為限。」勞工保險條例第34條及第36條分別定有明文。
二、本件原告係由台北縣成衣服飾整理加工業職業工會申報參加
    勞工保險之被保險人，以因長期從事成衣服飾整理加工致罹
    患右腕隧道症候群，向被告申請90年5月2日至91年12月10日
    期間職業病傷病給付。前經被告以原告所患為職業病，惟91
    年3月15日之前無任何相關資料，故以腕隧道症候群的診斷
    日即91年3月15日為事故日，而以92年5月24日保給傷字第09
    260136470號函核定自91年3月18日給付至同年12月10日止，
    扣除前已領取91年7月至同年10月期間傷病給付，實發120,
    332元，餘所請90年5月2日至91年3月17日期間傷病給付不予
    給付在案。原告不服，訴經監理會92年10月24日（92）保監
    審字第2813號審議審定，以本案事實未臻翔實為由，將原核
    定撤銷，責由被告查明後另為適法之處分。嗣被告重新審查
    結果，於92年10月30日以保給傷字第09210292400號函核定
    原告所請90年5月2日至91年3月17日期間傷病給付仍不予給
    付。原告仍不服，循序提起本件訴訟，並以事實欄所示各節
    資為爭議。惟查：
１、按當事人主張有利於己之事實者，就其事實有舉證之責任，
    民事訴訟法第277條前段定有明文，依行政訴訟法第136條之
    規定，上開規定為行政訴訟程序所準用。又按人民提起課予
    義務訴訟請求行政機關作成授益行政處分，係在增加自己之
    權利，依上開之規定，自應就權利發生實體上規定要件最低
    度事實負舉證責任。本件原告以其因長期從事成衣服飾整理
    加工致罹患右腕隧道症候群，向被告申請90年5月2日至91年
    12月10日期間職業病傷病給付，則原告就此「職業病」之原
    因事實，暨其「不能工作」「致未能取得原有薪資」及「正
    在治療中」之法定構成要件，應負其舉證責任。
２、原告向被告申請90年5月2日至91年12月10日期間職業病傷病
    給付時所提出之台大醫院91年11月23日出具之勞工保險傷病
    診斷書，略載：「初診日期：91年3月16日」「診斷傷病名
    稱部位及其程度：右腕腕隧道症候群」「門診治療：自91年
    3月16日起至91年10月26日止實際治療11次」「治療經過：
    91.3.16於門診診治及藥物治療」「醫師囑言：需繼續門診
    追蹤治療」等語，經核上開診斷書並無原告因腕隧道症候群
    不能工作之記載；另原告所提天德堂中醫綜合醫院91年12月
    16日出具之勞工保險傷病診斷書，略載：「初診日期：88年
    2月6日」「診斷傷病名稱部位及其程度：右手腕挫傷、左肩
    部挫傷、右手第2、4指挫傷、左手肘挫傷」「門診治療：自
    88年2月6日起至91年12月10日止實際治療19次」「醫療經過
    ：業經診斷為右手腕挫傷、左肩部挫傷、右手第2、4指挫傷
    ，外敷萬靈膏，內服復元活血湯，歷經19次」等語，又原告
    所提蘆洲中醫診所91年1月23日出具之診斷證明書，略載：
    「應診日期：90 年11月27日至91年1月1日」「病名：肘及
    前臂挫傷至本診所治療共18次」等語，然勞工保險職業病種
    類表或中央主管機關依據勞工保險職業病種類表第8類第2項
    規定核定增列之職業病種類或有害物質所致之疾病（勞工保
    險被保險人因執行職務而致傷病審查準則第3條後段及第19
    條規定參照），均未將「挫傷」列為職業病，且上開診斷書
    亦均未有原告因之不能工作之記載。是上開勞工保險傷病診
    斷書及診斷證明書等，均不能作為原告得申請90年5月2日至
    91年12月10日期間職業病傷病給付之有利證據。案經被告洽
    調原告於台大醫院之病歷資料，據台大醫院以92年3月25日
    （九十二）校附醫秘字第9200202398號函送原告病歷影本，
    並復以：「甲○○女士於91年3月15日至骨科門診就醫。當
    時主訴右手疼痛與麻痺有5個月之久，初診時未提及曾到別
    家醫院就醫。病人描述就醫前5個月出現右手第3及第4指疼
    痛及麻痺，因此前來就診，並未提及受傷之事故。」等語，
    並經被告將上開資料送請專科醫師審查，審查意見明載：「
    雖然職歷報告書仍然十分簡略，我認為成衣裁剪的動作有
    可能引起腕道症候群。建議認定為職業病。建議以腕道
    症候群的診斷之日（91.3.15）為事故日期。由於丁女士
    仍在台大服藥治療（未開刀），因此建議自91.3.18給付至
    91. 12.10。前面的部分不予給付乃因台大醫院就診及診斷
    之起始日期為91.3.15，之前無任何相關資料。」等語，有
    該審查意見表影本附卷可按。嗣經被告再行調取原告於蘆洲
    中醫診所、祥暉中醫診所就診病歷資料，再次送請被告特約
    專科醫師審查，審查意見明載：「建議腕道症候群由台大
    診斷之日，也就是91.3.15開始給付。丁女士所稱90.11.
    27的『前天』騎車摔傷，導致尾椎、肘、前臂、腕等處挫傷
    ，並由中醫師診治。90.5.2→90.11.27這一段期間並未涵蓋
    在內。丁女士的腕道症候群並非因所稱的事故所引起，因
    為並非對腕部的直接、嚴重、且合理的傷害，此病乃因長期
    工作累積所致，所認定的給付基準乃『診斷之日』，因為疾
    病並無明確單一的發生日，乃漸進形成的。如果90.11.27
    所稱之事故並非客觀所能證明的職業傷害，那90.11.27～91
    .3.18的『尾椎、肘、前臂、腕等挫傷』也不宜予以給付。
    」等語，復有該審查意見表影本在卷為憑。則本件原告所申
    請職業病傷病給付一案，前經被告調閱原告於台大醫院之就
    診病歷，復再調取原告於蘆洲中醫診所、祥暉中醫診所之就
    診病歷資料，兩次送請被告專科醫師審查，皆認定原告之腕
    道症候群應自91年3月18日給付至同年12月10日止，被告乃
    據此核定自91年3月18日給付職業病傷病給付至同年12月10
    日止，扣除前已領取91年7月至同年10月期間傷病給付，實
    發120,332元，餘所請90年5月2日至91年3月17日期間傷病給
    付不予給付，其處分洵屬有據。嗣原告不服被告所為處分，
    申請審議時，並經監理會特約醫師審查，審查意見明載：「
    腕隧道症候群，嚴重到無法工作，應是非常嚴重者才可能（
    如此嚴重個案，臨床上亦非常少見到），大部分是麻木不適
    ，部分合併大拇指肌肉局限性（萎縮）。但此個案之神經傳
    導及肌電圖並不是很嚴重，理論上休息幾週，就可改善其症
    狀，若真如病人所講長時間無法工作，老早就症狀改善了，
    因此，先前之給付應已足夠，根本解決之道，應是開刀，加
    1個月之休息，就已足夠其恢復原工作能力。不宜延長給付
    。」等語，有該審查意見表附審議案卷可稽，益證本件被告
    核定自91年3月18日起給付原告職業病傷病給付至同年12月
    10日止之處分，並非無據。
３、又原告提起本件訴訟時，再經被告將全案送請專科醫師提供
    醫理見解如下：「腕道症道群（以下簡稱CTS）乃上肢之
    正中神經在行經手腕之時遭受壓迫，導致肌肉無力，感覺缺
    損等神經方面的症狀。壓迫的原因通常為神經周圍之韌帶
    增厚緊縮壓迫所致。導致韌帶增厚的原因很多，包括腕部重
    複性的動作，局部振動、內在疾病或不明原因等。此外，某
    些內在疾病會引起正中神經周圍組織腫脹，也可以導致CTS
    （詳見附件）。急性傷害也可能導致CTS，但是通常需要
    直接，開放性的傷害，如割傷，直接傷及正中神經才有可能
    。一般的銼挫傷，也就是非開放性傷害導致CTS的機會很小
    。從－可知，CTS乃一十分明確的神經壓迫疾病，在
    臨床上十分普遍。在挫傷方面：西醫所謂的鈍挫傷（
    confusion），乃指非尖銳、穿剌性的鈍力衝擊而造成的傷
    害，例如大腿撞及牆壁而腫痛，但並無傷口。挫傷是一個很
    廣泛的名詞，並不限定部位。挫傷和CTS是截然不同的病症
    。如前所述，挫傷引起CTS的機會很小，不像穿刺性傷害。
    至於中醫之挫傷則意義似乎更為廣泛而模糊，舉凡跌倒、
    扭到、撞到．．皆可以挫傷一詞涵蓋。CTS可以從臨床（
    神經學）檢查和神經電氣檢查來證實，而挫傷基本上乃臨床
    之判斷，並不需要特殊之檢查。CTS之症狀為特定部位（
    手指）之麻痛、無力，與挫傷之症狀十分不同，原告因挫傷
    而就醫應不會與CTS混為一談。」等語，有該審查意見影本
    附本院卷可稽，並有郭育良等合著（華杏出版股份有限公司
    出版）「職業病概論」一書內容在卷為憑，足知腕道症道群
    與所謂之鈍挫傷並不相同。查本件依蘆洲中醫診所之病歷表
    記載：「初診：90年11月27日」「病史：前天騎車摔倒」「
    主訴：尾椎挫傷、手無力、手腫緊、腕痛、肘挫傷、瘀血凝
    滯作痛」等語，則原告傷病原因－騎車摔倒，核與其申請職
    業病傷病給付之職業病原因－長期從事成衣服飾整理加工致
    罹患右腕隧道症候群，並無任何關連。此外，祥暉中醫診所
    之病歷記載：「腕及手挫傷（手指除外）」，惟依前述醫理
    見解，可知挫傷與腕道症候群不同，是本件要難即認該挫傷
    為腕道症候群之症狀。另天德堂中醫綜合醫院病歷表記載：
    「問診：『自述』工作挫傷、右手腕挫傷」等語，除該記載
    並非醫師之確定診斷（乃原告本人之自述）外，且亦難據此
    即認原告係因腕道症候群而就診。按勞工保險職業傷病給付
    須經專科醫師診斷確定與工作有關方得請領給付，依據上開
    原告就診資料，尚無法證明原告於91年3月17日以前即係因
    腕道症候群而就醫，且原告亦無提出任何積極證據以資證明
    其於91年3月17日以前係因腕道症候群而無法從事工作，故
    被告否准該段期間（即90年5月2日至91年3月17日期間）職
    業病傷病給付，於法並無不合。
４、此外，原告另案以89年12月30日因取樣品返家途中被汽車撞
    傷尾椎，申請職業傷害傷病給付，經被告核付90年1月2日至
    同年12月5日期間職業傷害傷病給付在案，有現金給付資料
    簡要查詢作業表、被告所屬台北縣辦事處92年3月12日九二
    保北（縣）辦字第1021號書函、被告業務訪問紀錄，及被告
    91年10月22日保給傷字第09160420950號函附原處分卷可稽
    。則原告於該段將近1年期間既因取樣返家途中之車禍事故
    而不能從事工作，未能取得原有薪資，經被告核給職業傷害
    傷病給付在案，復主張其自90年5月2日起因腕道症候群急遽
    惡化終致無法從事工作云云，所訴顯屬矛盾，要無足取。
三、綜上所述，原處分並無違誤，審議審定、訴願決定遞予維持
    ，俱無不合。原告徒執前詞聲明撤銷，及請求被告核定原告
    90年12月6日至91年3月17日期間職業傷害傷病給付，均為無
    理由，應予駁回。
四、兩造其餘攻擊防禦方法均與本件判決結果不生影響，故不逐
    一論述，又本件適用簡易訴訟程序，爰不經言詞辯論逕為判
    決，併予敘明。
據上論結，本件原告之訴為無理由，爰依行政訴訟法第233條第1
項、第236條、第98條第3項前段，判決如主文。
中　　華　　民　　國　　94　　年　  12　　月　 28  　 日
                           第六庭  法  官　曹瑞卿
上為正本係照原本作成。
本件以訴訟事件所涉及之法律見解具有原則性者為限，始得於本
判決送達後20日內向本院提出上訴狀並表明上訴理由，如已於本
判決宣示後送達前提起上訴者，應於判決送達後20日內補具上訴
理由（均按他造人數附繕本），且經最高行政法院許可後方得上
訴。
中　　華　　民　　國　　94　　年　  12　　月　 28  　 日
 　　　　　　　　　　　　     　　 書記官　方偉皓
